最高法院刑事判決　　　　　　九十四年度台上字第二三六三號
　　上　訴　人　甲○○
　　　　　　　　　　　　34號.
上列上訴人因公共危險等罪案件，不服台灣高等法院中華民國九
十一年六月十八日第二審判決（九十年度交上訴字第五七號，起
訴案號：台灣桃園地方法院檢察署八十九年度偵緝字第七三二號
），提起上訴，本院判決如下：
    主  文
原判決關於駕駛動力交通工具肇事，致人傷而逃逸部分撤銷，發
回台灣高等法院。
其他上訴駁回。
    理  由
一、關於駕駛動力交通工具肇事，致人傷而逃逸部分
原判決認定上訴人甲○○於民國八十九年七月十五日零時三十二
分許，駕駛ＬＥ－七０四二號自用小客車之動力交通工具，搭載
林金鎮、王文智，沿桃園縣桃園市○○路路尾往桃園火車站（桃
園市區）方向行駛，於行經桃園市○○路五一一號全家便利商店
前之中正路、北埔路交岔路口附近時，不慎擦撞停於劃有紅線路
邊，由楊敏雯所駕駛正欲開啟車門之ＢＤ－六五八三號自用小客
車之左前車門，致楊敏雯受有頭部封閉性外傷及多處擦傷，上訴
人明知上情，竟不停車查看，反將車駛離現場逃逸，經目睹之呂
理治記下車號，由楊敏雯報警處理，始循線查獲等情，因認第一
審法院論處上訴人駕駛動力交通工具肇事，致人傷而逃逸罪刑，
為無不合，予以維持，駁回上訴人此部分在第二審之上訴，固非
無見。
惟查(一)按審理事實之法院，對於被告有利及不利之證據，均應一
併以注意，並依據調查證據所得之資料，本其心證而為事實之判
斷，並說明全部證據取捨判斷之理由，否則即有理由不備之違誤
。查本件係依憑告訴人楊敏雯、目擊證人呂理治、案發之後至現
場處理之警員廖朝弘，證人林金鎮、王文智之證述為論罪之依據
。但查告訴人楊敏雯、目擊證人呂理治、警員廖朝弘之供述只能
證明ＬＥ－七０四二號自用小客車有於上開時、地擦撞ＢＤ－六
五八三號自用小客車駕駛座之車門，致楊敏雯受有頭部封閉性傷
害之事實。至於該ＬＥ－七０四二號小客車究為上訴人所駕駛，
抑或由上訴人將車輛借與林金鎮所駕駛而肇事，仍待調查釐清。
查證人林金鎮於原審審理中證稱：「半年前甲○○打電話給我，
說我向他借車肇事逃逸，我說無此事。八十九年不記得何月何日
晚上十二點過後在桃園市○○路、北埔路交岔路口新竹商銀附近
，我與王文智坐甲○○的車子，對面有部車很快開過來，甲○○
為閃躲，右邊後視鏡撞到站在旁邊之人，印象好像是女的，她要
開車門的樣子，甲○○車子後視鏡擦撞到她，我向甲○○說應停
下來看，他說稍微擦撞不要理她，就開車走」等語。證人王文智
結證稱：「暑假時，不記得那一天晚上去甲○○店喝酒，後來由
甲○○開車載我與林金鎮去桃園市陽明社區他朋友開的卡拉ＯＫ
店，在桃園市○○路麥當勞前面一點處，左側對向有部車子開過
來，甲○○閃躲稍微碰到人，我問『牛肉』（甲○○綽號）為何
不停車，他說不用理，直接開往陽明社區」等語（見原審卷第九
七、一０六頁）；但林金鎮所指案發之時為夜半十二時之後；而
王文智則證稱：案發之時間為晚上九或十時餘，不會超過十二時
（見同上卷第一０七頁），兩人所供案發之時間不一，且其等二
人就搭坐上訴人所開之車輛前往卡拉ＯＫ店所坐位置之供述，亦
互有矛盾，其等二人既同搭上訴人之車輛前往卡拉ＯＫ唱歌，就
親歷之事件，有此重大差異之供述，究係日久遺忘抑或不實之供
述所致，原審未深入調查、細心推求，遽行判決，自有未洽。(二)
有罪判決書，對於被告有利之證據，應說明其不足採納之理由，
為刑事訴訟法第三百十條第二款所明定，故有罪判決書對於被告
有利之證據，如不加以採納，必須說明其不予採納之理由，否則
即難謂非判決不備理由之違法。查證人潘正忠於原審調查時證稱
：「（是否知道誰向甲○○借車？）他（指上訴人）當時在講電
話，我未注意亦不知是否有人借車，甲○○一直陪我們喝酒到凌
晨三時，都未離開」等語。證人即潘正忠之妻李孟娟於原審證稱
：「（是否看見有人向被告借車？）我看見『林』姓者約在十四
日晚上十一、十二點向被告借車，個子較被告瘦高，留平頭。被
告說車鑰匙放在櫃檯，他就自己拿去」等語（見同上卷第四七至
四九頁）。原審未深入調查，細心推求上開有利於上訴人之不在
場證明不足採信之理由，徒以潘正忠夫妻所供與王文智所證不符
而不加採信。但證人王文智之證言是否為真實，尚非無疑，已如
前述，其採證自有違證據法則，並有理由不備之違誤。(三)採為判
決資料之證據，必須與認定事實相適合，故與犯罪事實不生關係
之證據，即不足為自由判斷之資料。查原判決以上訴人與林金鎮
究為何人開車撞及楊敏雯之自用小客車致楊敏雯受傷乙節，雙方
各執一詞，為查明實情，由受命法官於九十一年五月二十四日前
往上訴人經營之牛肉麵店、肇事地點、卡拉ＯＫ店等處勘驗，並
由原牛肉麵店出發，自永安路左轉慈文路，右轉中正路……至介
新街八十五號一樓，及當日上訴人一行人前往之卡拉ＯＫ店所在
，有勘驗筆錄可稽（見原判決第四頁），此勘驗路程所得之資料
與本案犯罪事實之認定，有何關聯，未見原判決詳加說明，遽以
該勘驗筆錄為上訴人論罪之依據，併有可議。上訴意旨指摘原判
決關於駕駛動力交通工具肇事，致人傷而逃逸部分不當，尚非全
無理由，應認此部分有撤銷發回更審之原因。
二、關於過失傷害部分
按刑事訴訟法第三百七十六條各款所列之案件，經第二審判決，
不得上訴於第三審法院。法有明文規定，查上訴人甲○○被訴過
失傷害部分，原審係依刑法第二百八十四條第一項論處罪刑，核
係刑事訴訟法第三百七十六條第一款所列之案件，此部分既經原
審維持第一審論處上訴人過失傷害罪刑，自不得上訴於第三審法
院，上訴人一併提起，顯為法所不許，此部分上訴為不合法，應
予駁回。
據上論結，應依刑事訴訟法第三百九十七條、第四百零一條，第
三百九十五條前段，判決如主文。
中　　華　　民　　國　九十四　年　　五　　月　　五　　日
                      最高法院刑事第六庭
                          審判長法官  莊　登　照
                                法官  洪　明　輝
                                法官  黃　一　鑫
                                法官  魏　新　和
                                法官  林　秀　夫
      本件正本證明與原本無異
                                      書  記  官
中　　華　　民　　國　九十四　年　　五　　月　 十二 　日
                                                  Ｒ
